臺灣雲林地方法院刑事判決
110年度交易字第149號
公  訴  人  臺灣雲林地方檢察署檢察官
被      告  陳金龍


上列被告因公共危險案件，經檢察官聲請以簡易判決處刑（109
年度偵字第7669號），本院北港簡易庭認不宜逕以簡易判決處刑
（110年度港交簡字第54號），移由本院依通常程序審理，被告
就被訴事實為有罪陳述，本院依簡式審判程序判決如下：
    主  文
陳金龍犯刑法第一百八十五條之三第一項第二款之服用酒類致不
能安全駕駛而駕駛動力交通工具罪，累犯，處有期徒刑肆月，併
科罰金新臺幣壹萬元，有期徒刑如易科罰金、罰金如易服勞役，
均以新臺幣壹仟元折算壹日。
    事  實
一、陳金龍明知飲酒後駕駛動力交通工具，其注意能力、反應能
    力及操控能力將受酒精影響而降低，具有高度肇事之危險性
    ，竟於民國109年9月20日上午10時許起（聲請簡易判決處刑
    書誤載為109年9月14日，應予更正），在雲林縣麥寮鄉新吉
    村鴨母寮公園內飲用啤酒若干，致不能安全駕駛後，仍基於
    服用酒類致不能安全駕駛而駕駛動力交通工具之犯意，於同
    日中午12時許，騎乘電動自行車上路而行駛於道路。嗣於同
    日中午12時20分許，行經雲林縣○○鄉○○村○○路000000號電桿
    前時，因受體內酒精成分影響致注意力及反應能力下降，騎
    乘電動自行車不慎與許瑞真所駕駛車牌號碼000-0000號之自
    用小客車發生擦撞交通事故（幸許瑞真未因此受傷）。陳金
    龍於肇事後，旋騎乘電動自行車返回其位於雲林縣○○鄉○○村
    ○○○路0段000號之住處，其後又再度飲用啤酒若干，復於同
    日下午2時23分許，經接獲許瑞真報案而循線追查至上址住
    處之警員對陳金龍施以吐氣酒精濃度檢測，測得其吐氣所含
    酒精濃度每公升達0.65毫克，始悉上情。
二、案經雲林縣警察局臺西分局報告臺灣雲林地方檢察署檢察官
    偵查後聲請簡易判決處刑。
    理  由
壹、程序方面：
    被告陳金龍本案所犯並非死刑、無期徒刑、最輕本刑為3年
    以上有期徒刑之罪或高等法院管轄第一審案件，其於本院審
    理時，先就被訴事實為有罪之陳述（見本院交易卷第34頁）
    ，經告知其簡式審判程序之旨，並聽取公訴人及被告之意見
    後，本院業已依刑事訴訟法第273條之1第1項之規定，裁定
    以簡式審判程序進行本案之審理，是本案之證據調查，依刑
    事訴訟法第273條之2規定，自不受同法第159條第1項、第16
    1條之2、第161條之3、第163條之1及第164條至第170條規定
    之限制，合先敘明。
貳、實體方面：
一、認定犯罪事實所憑之證據及理由：
  ㈠上揭事實，業據被告於警詢、偵訊及本院審理時均坦承不諱
    （見偵卷第9至14、79至81頁；本院交易卷第33至34、37、4
    0頁），核與證人許瑞真於警詢時所證情節大致相符（見偵
    卷第17至20頁），並有道路交通事故現場圖、道路交通事故
    調查報告表㈠及㈡、雲林縣警察局臺西分局橋頭派出所道路交
    通事故當事人酒精測定紀錄表、財團法人工業技術研究院呼
    氣酒精測試器檢定合格證書各1份、雲林縣警察局舉發違反
    道路交通管理事件通知單2紙、道路交通事故現場照片共19
    張（見偵卷第21、25至27、37至61頁）等證據資料在卷可佐
    ，堪認被告所為任意性自白核與事實相符，當值採信。又聲
    請簡易判決處刑書雖認被告係於109年9月14日上午10時許起
    ，在雲林縣麥寮鄉新吉村鴨母寮公園內飲用啤酒後騎乘電動
    自行車上路，惟此顯與卷附道路交通事故現場圖、道路交通
    事故調查報告表㈠及㈡、當事人酒精測定紀錄表所載被告係於
    109年9月20日中午騎乘電動自行車肇事，及於同日下午接受
    員警實施酒測之客觀時程不符，本案被告既係於飲酒後騎乘
    電動自行車上路，嗣與他人駕駛之自用小客車發生擦撞事故
    ，復於騎車返家後再度飲用啤酒，致為警測得之吐氣所含酒
    精濃度達每公升0,65毫克，諸此已足認定被告於騎乘電動自
    行車上路前，在前揭公園內飲酒之正確時間應為109年9月20
    日上午10時許，是聲請簡易判決處刑書上開時間之記載，顯
    有錯誤，爰由本院逕予更正如事實欄一所示。
  ㈡被告於109年9月20日下午2時23分許，接受員警對其實施吐氣
    所含酒精濃度之檢測，測得其吐氣所含酒精濃度為每公升0.
    65毫克乙情，固有前揭酒精測定紀錄表在卷可憑（見偵卷第
    21頁）。惟被告供稱其於109年9月20日中午12時20分許騎乘
    電動自行車肇事並返家後，曾在家中再度飲用啤酒若干等語
    （見偵卷第12至13頁；本院交易卷第34頁），對此，參諸卷
    附員警接獲證人許瑞真報案後，為追查車禍肇事者身分而前
    往被告上開住處時所拍攝之現場照片（見偵卷第55至61頁）
    ，可見斯時員警在被告上址住處之地板、垃圾桶內均發現有
    飲用完畢之啤酒鋁罐，及在被告之床鋪上亦有發現放置盛裝
    啤酒之塑膠杯，此核與被告前揭供述之情節大致相符。是依
    上開事證，堪認被告於109年9月20日中午12時20分許肇事後
    ，在員警據報追查至其住處前，有在其住處內飲用啤酒之行
    為，且員警既非於被告騎車肇事當下立即對其施以吐氣酒精
    濃度檢測，自無法排除本案員警於同日下午2時23分許對被
    告進行吐氣酒精濃度檢測之數值，為被告於肇事後返回上址
    住處再度飲酒後所產生之檢測結果，故被告既於發生本案道
    路交通事故後，有再次飲用酒類之行為，而卷內復無其他積
    極證據足資證明被告於本案道路交通事故發生當時，其體內
    酒精濃度已達刑法第185條之3第1項第1款之法定標準值，基
    於罪疑唯輕之法理，並無法認定被告於本案道路交通事故發
    生當時，有合於刑法第185條之3第1項第1款之情形。
  ㈢惟被告已供承於本案道路交通事故發生前之109年9月20日上
    午10時許起有飲用啤酒若干，其係因喝酒致騎乘電動自行車
    上路時，一時不慎而未察覺證人許瑞真駕駛之自用小客車欲
    自其左方超車，致與該自用小客車發生擦撞等語（見偵卷第
    10至12、79至81頁；本院交易卷第33至34頁），而參酌證人
    許瑞真於警詢時亦證稱於案發前，其看見被告在其前方路旁
    騎乘電動自行車彎來彎去很不穩，之後慢慢往道路中間方向
    移動，其為了閃避電動自行車，乃駛入對向車道，然最終仍
    與被告騎乘之電動自行車發生擦撞等語（見偵卷第18頁），
    由此足以推知被告於肇事前，騎乘電動自行車之動作已受體
    內酒精成分影響而有遲緩、不穩情形。再依卷附道路交通事
    故調查報告表㈠及㈡之記載（見偵卷第39、41頁），本案道路
    交通事故發生時之客觀環境為天候晴、日間自然光線、柏油
    路面乾燥、無缺陷、無障礙物、視距良好；又觀諸本案道路
    交通事故現場圖及肇事地點現場照片（見偵卷第37、43至49
    頁），可見發生本案道路交通事故之地點，為無任何障礙物
    遮蔽視線之直線道路，被告在此行車環境良好之情形下騎乘
    電動自行車上路，當可看清其身旁有無往來車輛，詎被告竟
    於此客觀環境下，騎乘電動自行車自路旁偏移至道路中央，
    致與證人許瑞真駕駛之自用小客車發生擦撞而肇事，綜此足
    認被告斯時確因服用酒類，致其注意能力、反應能力及操控
    能力均已因其飲用酒類而受有影響，已達不能安全駕駛之程
    度。
  ㈣綜上所述，本案事證明確，被告上開犯行洵堪認定，應依法
    論科。
二、論罪科刑：
　㈠核被告所為，係犯刑法第185條之3第1項第2款之服用酒類致
    不能安全駕駛而駕駛動力交通工具罪。聲請簡易判決處刑書
    原認被告係犯刑法第185條之3第1項第1款吐氣所含酒精濃度
    達每公升0.25毫克以上之罪，惟公訴人已於本院審理時當庭
    更正上開規定及罪名（見本院交易卷第34頁），本院自無庸
    變更起訴法條。又本院於審理時已對被告踐行告知上開變更
    後罪名之程序（見本院交易卷第34頁），給予被告攻擊、防
    禦之機會，足以確保被告防禦權之行使，附此敘明。
  ㈡被告前因公共危險案件，經本院以107年度港交簡字第224號
    判決判處有期徒刑4月確定，於108年6月3日執行完畢等情，
    有臺灣高等法院被告前案紀錄表附卷可稽（見本院交易卷第
    25至28頁），是被告於受徒刑之執行完畢後5年內，故意再
    犯本案有期徒刑以上之罪，為累犯。本院依司法院大法官會
    議釋字第775號解釋意旨，考量被告前已因公共危險犯行經
    法院判決處刑並入監執行完畢，其經由前案之偵審及執行程
    序，當已明知飲酒後駕駛動力交通工具可能嚴重危害交通安
    全秩序、自己或他人之生命、身體安全，為國家法令明文嚴
    禁之行為，卻仍無視刑罰禁令，再次於飲酒後駕駛動力交通
    工具上路，足見其未因前案習得教訓，猶心存僥倖，違反罪
    質相同之禁令，其對於刑罰之反應力顯然薄弱，有其特別惡
    性，而依刑法第47條第1項累犯規定加重其刑，應無違反比
    例原則，爰就被告本案犯行，依法加重其刑。
  ㈢爰審酌被告酒後駕駛動力交通工具足以造成注意、反應及擦
    撞能力減低，提高重大違反交通規則之可能，除增加其他用
    路人無端風險，亦有危及被告自身安全之虞，其潛在之危害
    性不言可喻，況政府已對禁止酒駕行為大力宣導，並嚴加取
    締，被告對此危險性應有認識，卻輕忽危險駕駛可能造成死
    傷結果，於飲酒後貿然騎乘電動自行車上路，並因而肇事，
    足見其心存僥倖，漠視自身安危，亦枉顧公眾用路人之安全
    ，法治觀念不足，實應予非難；惟念及被告犯後始終坦承犯
    行，且於偵查中即與證人許瑞真達成和解，並賠償證人許瑞
    真新臺幣（下同）1,000元，堪認已有悔意，犯後態度良好
    ，又其本案所駕駛之動力交通工具為電動自行車，其危險性
    較一般客車、貨車等4輪以上車輛為低，兼衡被告自陳為國
    中畢業之智識程度，目前無業，領有中低收入戶及中華民國
    身心障礙證明（第7類中度），每月領取5,000元之殘障補助
    維生，目前獨居之家庭生活、工作經濟狀況等一切情狀（見
    本院交易卷第41、43、45頁），量處如主文所示之刑，並諭
    知易科罰金及易服勞役之折算標準。
據上論斷，依刑事訴訟法第273條之1第1項、第299條第1項前段
，刑法第185條之3第1項第2款、第47條第1項、第41條第1項前段
、第42條第3項前段，刑法施行法第1條之1第1項，判決如主文。
本案經檢察官吳文城聲請簡易判決處刑，檢察官蕭仕庸到庭執行
職務。
中　　華　　民　　國　　110 　年　　5 　　月　　31　　日
                  刑事第六庭  法  官  蘇珈漪
以上正本證明與原本無異。
如不服本判決應於收受判決後20日內向本院提出上訴書狀，並應
敘述具體理由；其未敘述上訴理由者，應於上訴期間屆滿後20日
內向本院補提理由書。
                              書記官  蘇靜怡
中　　華　　民　　國　　110 　年　　5 　　月　　31　　日
附錄本案論罪科刑法條全文：
中華民國刑法第185條之3
駕駛動力交通工具而有下列情形之一者，處2年以下有期徒刑，
得併科20萬元以下罰金：
一、吐氣所含酒精濃度達每公升零點二五毫克或血液中酒精濃度
    達百分之零點零五以上。
二、有前款以外之其他情事足認服用酒類或其他相類之物，致不
    能安全駕駛。
三、服用毒品、麻醉藥品或其他相類之物，致不能安全駕駛。
因而致人於死者，處3年以上10年以下有期徒刑；致重傷者，處1
年以上7年以下有期徒刑。
曾犯本條或陸海空軍刑法第54條之罪，經有罪判決確定或經緩起
訴處分確定，於5年內再犯第1項之罪因而致人於死者，處無期徒
刑或5年以上有期徒刑；致重傷者，處3年以上10年以下有期徒刑
。